【裁判字號】    92,易,1
【裁判日期】    920328
【裁判案由】    妨害兵役
【裁判全文】
臺灣屏東地方法院刑事判決                              九十二年度易字第一號
    公  訴  人  臺灣屏東地方法院檢察署檢察官
    被      告  乙○○
右列被告因妨害兵役案件，經檢察官聲請簡易判決處刑（九十一年度偵緝字第二○五
號），本院改依通常程序審理，判決如左：
    主  文
乙○○後備軍人意圖避免點閱召集，居住處所遷移，無故不依規定申報，致使召集令
無法送達，累犯，處拘役伍拾日，如易科罰金，以參佰元折算壹日。
    事  實
一、乙○○曾於民國八十八年八月十二日，因重利罪及妨害自由罪，經法院判處有期
    徒刑八月及三月確定，復於八十八年十一月七日，因違反建築法，被法院判處有
    期徒刑四月確定，經合併定執行刑為一年一月，而於八十九年十月二日執行完畢
    。
二、乙○○原住屏東縣屏東市凌雲里光武三巷八十一號，明知其係後備軍人，如任意
    遷移住居所不依規定向遷入地之戶政事務所申報，將使召集令無法送達，竟於民
    國八十五年間，意圖避免點閱召集，遷出上開處所無故不依規定申報，致使屏東
    縣後備司令部所發指定應於九十年十一月十三日上午八時前往屏東機場營區報到
    之點閱召集令無法送達。
三、案經屏東縣後備司令部移送台灣屏東地方法院檢察署檢察官聲請簡易判決處刑，
    本院認為不宜，改依通常程序審理。
    理  由
一、訊據被告乙○○固坦承遷移住所而未收受前開點閱召集令，以及未按時參加本件
    點閱召集等情不諱，惟矢口否認未依規定申報住居所遷移，辯稱：伊曾向服役單
    位之人事雇員甲○○告知住所變更云云。經查：
    (一)右開事實業據證人即送達本件點閱召集令之警員黃坤煌證述明確，且有屏東縣
      團管部妨害兵役案件案件移送報告書、團管區列管後備軍人行方不明、遷出未
      報移送法辦年籍表、未受領之點閱召集令及其回執等附卷供憑。
    (二)被告雖以前揭情詞為辯，然後備軍人由戶籍管轄區域遷往其他戶籍管轄區域者
      ，應逕向遷入地「戶政事務所」辦理戶籍遷入登記，後備軍人管理規則第十五
      條定有明文。被告於居住處所遷移後，既未依規定辦理戶籍遷移登記，而召集
      令又為各縣市後備司令部（即前團管部）依戶籍地址發送，則嗣後召集令之無
      法送達，自為被告所得預見，並不因其曾向服役單位之人事人員陳報聯絡地址
      ，而可視同已依規定申報。且證人甲○○於本院審理中亦否認曾接獲被告聯絡
      地址異動之通知（本院卷第二十一頁筆錄參照）。故本院尚難依被告辯詞而為
      其有利之認定。本件事證明確，被告犯行堪予認定。
二、被告行為後，妨害兵役治罪條例已於九十一年六月二十六日修正公布施行，並自
    九十一年六月二十八日起生效。該條例修正後第十條第一項第三款、第三項規定
    之犯罪構成要件固與修正前之第十一條第一項第三款、第三項規定之犯罪構成要
    件相當。惟法定刑部分，修正前妨害兵役治罪條例第七條第二項乃規定：「處一
    年以下有期徒刑、拘役或三百元以下罰金」，而現行妨害兵役治罪條例第六條第
    二項則規定：「處一年以下有期徒刑、拘役或科新臺幣九萬元以下罰金。」，新
    、舊法比較結果，舊法顯然有利於被告，是被告之行為，應依修正前之妨害兵役
    治罪條例處斷。核被告乙○○所為，係犯修正前妨害兵役治罪條例第十一條第一
    項第三款、第三項之罪，應依修正前妨害兵役治罪條例第七條第二項之規定科刑
    。又被告前有如事實欄所示之科刑及執行情形，有台灣高等法院被告全國前案紀
    錄表附卷足憑，其於刑之執行完畢後，五年內再犯本件有期徒刑之罪，為累犯，
    依法加重其刑。茲審酌被告犯罪之動機、前科素行，其退伍後，曾於八十七年十
    月十九日，經服役時之同袍轉告，而按時參加教育召集一次（被告供詞及屏東縣
    後備司令部九十二年三月十三日嵐愛字第○九二○○○一○九二號函參照，本院
    卷第三十三頁、三十六頁），惟此次點閱召集，因無人轉告通知以致未能及時參
    與，是其妨害兵役之惡性尚非重大，且其犯後態度良好等一切情狀，爰量處如主
    文所示之刑，並諭知易科罰金之折算標準，以資懲儆。
據上論斷，應依刑事訴訟法第二百九十九條第一項前段、第四百五十二條，修正前妨
害兵役治罪條例第十一條第三項、第一項第三款、第七條第二項，刑法第十一條前段
、第二條第一項但書、第四十七條、第四十一條第一項前段，罰金罰鍰提高標準條例
第一條前段、第二條，判決如主文。
中      華      民      國      九十二      年    三    月    二十八    日
                                      台灣屏東地方法院刑事第五庭
                                          法  官  王以齊
右正本證明與原本無異。
如不服本判決應於收受本判決後送達後十日內向本院提出上訴書狀，其未敘述上訴理
由者，並得於提起上訴後十日內向本院補提理由書狀（均須按他造當事人之人數附繕
本 ）「切勿逕送上級法院」
                                          書記官   盧姝伶
中      華      民      國      九十二      年      三    月    二十八  日
附錄本判決論罪科刑法條：
妨害兵役治罪條例（修正前）第十一條第一項第三款、第三項：
第一項：後備軍人有左列行為之一者，處一年以下有期徒刑、拘役或三百元以下罰金
：
        三  居住處所遷移，無故不依規定申報者。
第三項：後備軍人犯第一項之罪或國民兵犯第二項之罪，致使召集令無法送達者，以
意圖避免召集論；分別依第六條、第七條科刑。
妨害兵役治罪條例（修正前）第七條第二項：
第一項：意圖避免教育召集或勤務召集，而有左列行為之一者，處三年以下有期徒刑
：
        一  捏造免役、除役、轉役或免除召集原因者。
        二  故意毀傷身體者。
        三  無故拒絕接受召集令者。
        四  無故逾應召期限二日者。
        五  使人頂替本人應召者。
第二項：無故不參加點閱召集，或意圖避免點閱召集，而有前項第一款至第三款及第
        五款行為之一者，處一年以下有期徒刑、拘役或三百元以下罰金。


司法院資訊處製作；財團法人民間司法改革基金會備份。
